臺灣臺南地方法院刑事判決　　　　　　　100年度訴字第814號
公　訴　人　臺灣臺南地方法院檢察署檢察官
被　　　告　羅新俊
上列被告因違反毒品危害防制條例案件，經檢察官提起公訴（10
0年度毒偵字第1080號），被告於審理期日就被訴事實為有罪陳
述，本院聽取當事人之意見後，經合議庭裁定進行簡式審判程序
，並判決如下：
    主  文
羅新俊施用第二級毒品，累犯，處有期徒刑陸月；又施用第一級
毒品，累犯，處有期徒刑拾月。應執行有期徒刑壹年。
    事  實
一、羅新俊前於民國89年間因施用毒品案件，經本院裁定令入戒
    治處所施以強制戒治，於89年9月26日停止戒治執行完畢並
    釋放，復於受前揭強制戒治執行完畢並釋放後之5年內，再
    因施用毒品案件，經本院以93年度訴字第365號判處有期徒
    刑10月確定；嗣又有多次毒品前科，最近1次經臺灣高等法
    院臺南分院判處有期徒刑1年確定，於98年4月15日假釋出監
    付保護管束，於98年5月17日因縮刑期滿假釋未經撤銷視為
    執行完畢。詎其猶不知悔改，復於100年4月8日上午8時許，
    在其位於臺南市東山區高原里高原45號住處內，先基於施用
    第二級毒品甲基安非他命之犯意，以玻璃球（業經丟棄）燒
    烤之方式，施用第二級毒品甲基安非他命1次，復於隔1、2
    個小時後，再以針筒（業經丟棄）注射之方式，施用第一級
    毒品海洛因1次。嗣於100年4月8日下午1時55分，因另案為
    警持嘉義地院法官核發之搜索票，在嘉義市○區○○路860
    號5樓之11執行搜索時，在警方尚未能發覺其本次施用第一
    、二級毒品犯行之前，於接受警方詢問製作筆錄時，即主動
    自承其有施用第一、二級毒品之犯行，並同意採驗尿液送驗
    ，檢驗結果確呈現鴉片類及甲基安非他命類陽性反應。
二、案經嘉義市政府警察局移請臺灣臺南地方法院檢察署檢察官
    偵查起訴。
    理  由
一、本件被告羅新俊所犯為死刑、無期徒刑、最輕本刑為三年以
    上有期徒刑以外之罪，亦非屬高等法院管轄之第一審案件，
    其於準備程序進行中，先就被訴事實為有罪之陳述，經法官
    告知簡式審判程序之旨，並聽取公訴檢察官之意見後，依刑
    事訴訟法第273條之1第1項、第273條之2等規定，裁定由受
    命法官獨任進行簡式審判程序，且不受同法第159條第1項、
    第161條之2、第161條之3、第163條之1及第164條至第170條
    所規定證據能力認定及調查方式之限制，合先敘明。
二、前開事實，業經被告羅新俊於本院審理時自白不諱，而被告
    於100年4月8日下午4時20分經其同意後為警所採集之尿液，
    經送往臺灣檢驗科技股份有限公司以酵素免疫分析法EI A篩
    檢及氣相層析質譜儀GC／MS檢驗之結果，確呈現嗎啡及甲基
    安非他命之陽性反應，此有臺灣檢驗科技股份有限公司濫用
    藥物檢驗報告、違反毒品危害防制條例案件嫌疑人代號與真
    實姓名對照表對照表各1紙（警卷第6、7頁參見）。按海洛
    因、甲基安非他命係由嗎啡、甲基安非他命經化學合成而製
    得，經施用進入人體後，因代謝而分解又生成嗎啡、甲基安
    非他命，因此施用海洛因、甲基安非他命後，由尿液檢驗結
    果仍為嗎啡、甲基安非他命反應。是以，被告自白於前揭時
    間、地點施用第一、二級毒品海洛因、甲基安非他命各1次
    ，而其採尿化驗之結果亦呈現施用海洛因、甲基安非他命後
    之代謝物即嗎啡、甲基安非他命陽性反應，乃屬科學上合理
    之現象，足認被告前揭任意性之自白核與事證相符，應堪予
    採信。
三、復按92年7月9日修正公布、93年1月9日施行之毒品危害防制
    條例第20條、第23條將施用毒品之刑事處遇程序，區分為「
    初犯」及「5年內再犯」、「5年後再犯」；依其立法理由之
    說明：「初犯」，經觀察、勒戒或強制戒治後，應為不起訴
    處分或不付審理之裁定，經觀察、勒戒或強制戒治執行完畢
    釋放後，「5年內再犯」者，因其再犯率甚高，原實施之觀
    察、勒戒及強制戒治既已無法收其實效，爰依法追訴或裁定
    交付審理，至於經觀察、勒戒或強制戒治執行完畢釋放後，
    「5年後再犯」者，前所實施之觀察、勒戒或強制戒治已足
    以遮斷其施用毒品之毒癮，為期自新及協助其斷除毒癮，仍
    適用「初犯」規定，先經觀察、勒戒或強制戒治之程序。從
    而依修正後之規定，僅限於「初犯」及「5年後再犯」2種情
    形，始應先經觀察、勒戒或強制戒治程序；倘被告於5年內
    已再犯，經依法追訴處罰，縱其第3次（或第3次以上）再度
    施用毒品之時間，在初犯經觀察、勒戒或強制戒治執行完畢
    釋放5年以後，已不合於「5年後再犯」之規定，且因已於「
    5年內再犯」，顯見其再犯率甚高，原實施觀察、勒戒或強
    制戒治，已無法收其實效，即應依該條例第10條處罰，至第
    3次（或第3次以上）施用毒品之時間，是否宜有期間限制？
    以多久為適宜？則分屬刑事政策、專門醫學之範圍，非審判
    機關所能決定，有待循立法途徑解決（最高法院95年5月9日
    95年度第7次刑事庭會議決議及97年9月9日97年度第5次刑事
    庭會議決議意旨參照）。查本件被告前曾因施用毒品案件，
    經本院裁定令入戒治處所施以強制戒治，於89年9月26日停
    止戒治執行完畢並釋放，復於受前揭強制戒治執行完畢並釋
    放後之5年內，再因施用毒品案件，經本院以93年度訴字第
    365號判處有期徒刑10月確定，此有臺灣高等法院被告前案
    紀錄表1份附卷可按，是本件被告雖係於受上開強制戒治執
    行完畢並釋放後之5年後，再犯本件毒品危害防制條例第10
    條第1項、第2項之罪，惟因前述5年內曾另再犯施用毒品罪
    名而屬3犯以上，依法仍應予以追訴處罰。故而，本件事證
    明確，被告上開犯行均堪以認定。
四、核被告所為，係犯毒品危害防制條例第10條第1項、第2項之
    施用第一、二級毒品罪。又被告持有第一、二級毒品並進而
    施用，其持有之低度行為應為施用之高度行為所吸收，均不
    另論罪。此外，被告所犯上開二罪間，因犯意個別，行為殊
    異，應予分論併罰。再查，被告前有如犯罪事實欄之論罪科
    刑紀錄，此亦有臺灣高等法院被告前案紀錄表1份附卷足憑
    ，故被告於受徒刑執行完畢後，5年內故意再犯本件有期徒
    刑以上之罪，依刑法第47條第1項規定，均構成累犯，應各
    依法加重其刑。又本件被告係於警方另案搜索時在場，於警
    方尚未能發覺其本次施用第一、二級毒品犯行之前，於接受
    警方詢問製作筆錄時，即主動自承其有施用第一、二級毒品
    之犯行等情，有被告之警詢筆錄及刑事案件移送書各1份在
    卷可憑，是被告於犯罪未發覺前自首，並接受裁判，爰均依
    自首之例減輕，並依法先加而後減之。此外，本件並無因被
    告供出毒品來源因而查獲其他正犯或共犯之情形，有本院公
    務電話紀錄表1份在卷可稽（本院卷第12頁參見），是並無
    毒品危害防制條例第17條第1項之適用，亦併此敘明。茲審
    酌被告前曾因施用毒品經法院送觀察、勒戒、強制戒治以及
    判處徒刑並均執行完畢後，卻仍不思戒絕毒癮、革除惡習，
    顯未能深切悔改並記取教訓，惟念及被告施用毒品之犯行，
    在本質上乃屬自我戕害身心健康之行為，及其犯後尚知坦承
    犯行，態度良好，兼衡其僅國小畢業，入監前務農、目前未
    婚、及其犯罪之動機、手段等一切情狀，各量處如主文所示
    之刑，並定其應執行之刑，以資懲戒。公訴檢察官當庭具體
    求刑（應執行刑）有期徒刑1年6月，未及審酌其有自首之情
    形，尚嫌過重，併此敘明。又被告用以施用第一、二級毒品
    之玻璃球、針筒，被告於本院審理時供述均已於施用完後丟
    棄（本院卷第21頁參見），復無證據證明尚屬存在，為免將
    來執行困難，爰不另為沒收之諭知。
五、據上論斷，應依刑事訴訟法第273條之1第1項、第299條第1
    項前段，毒品危害防制條例第10條第1項、第2項，刑法第11
    條前段、第62條前段、第47條第1項、第51條第5款，判決如
    主文。
本案經檢察官王誠到庭執行職務。
中    華    民    國   100    年    8     月    30    日
                  刑事第六庭  法  官  林臻嫺
以上正本證明與原本無異。
如不服本判決應於收受本判決後10日內向本院提出上訴書狀，並
應敘述具體理由。其未敘述上訴理由者，應於上訴期間屆滿後20
日內向本院補提理由書狀（均須按他造當事人之人數附繕本）「
切勿逕送上級法院」。
                              書記官  洪培綺
中    華    民    國   100    年    8     月    31    日
附錄本案論罪科刑法條全文：
毒品危害防制條例第10條
施用第一級毒品者，處 6 月以上 5 年以下有期徒刑。
施用第二級毒品者，處 3 年以下有期徒刑。